【裁判字號】    99,交抗,1078
【裁判日期】    990421
【裁判案由】    違反道路交通管理處罰條例
【裁判全文】
臺灣高等法院交通事件裁定            99年度交抗字第1068號
抗  告  人
即受處分人  鼎豐通運股份有限公司
法定代理人  甲○○
上列抗告人即受處分人因違反道路交通管理處罰條例案件，不服
臺灣板橋地方法院中華民國99年2 月23日所為裁定（99年度交聲
字第418號、第419號），提起抗告，本院裁定如下：
    主  文
原裁定撤銷，發回臺灣板橋地方法院。
    理  由
一、抗告意旨略以：抗告人即受處分人鼎豐通運股份有限公司（
    簡稱抗告人）不服原處分機關交通部公路總局臺北區監理所
    民國（下同）98年12月28日北監營裁字第40-C00000000號、
    第40-C00000000號違反道路交通管理事件裁決書所為處分，
    業於99年1月8日向原處分機關營業車及機車裁罰課提出申訴
    ，經原處分機關於99年1 月20日函覆駁回，並具文得於收到
    裁決書之翌日起20日內向管轄地方法院聲明異議，抗告人遂
    於99年2月2日提出聲明異議狀交原處分機關轉送原審法院，
    原審法院卻以聲明異議逾期為由，駁回抗告人異議之聲明，
    惟抗告人業於99年1月8日向原處分機關提出異議，完全符合
    時效程序，公家機關行文耗時，耽誤時效，非抗告人所能控
    管；抗告人不服交通員警只因抗告人所有之車牌號碼031-KN
    號營業貨櫃曳引車附掛之板車車架標示不清，即採最重之扣
    牌處分，該處分明顯過當，請求撤銷原處分，另為適當之處
    分云云。
二、按道路交通管理處罰條例所定罰鍰之處罰，受處罰人接獲違
    反道路交通管理事件通知單後，於15日內得不經裁決，逕依
    第92條第3 項之罰鍰基準規定，向指定之處所繳納結案；不
    服舉發事實者，應於15日內，向處罰機關陳述意見；其不依
    通知所定期限前往指定處所聽候裁決，且未依規定期限繳納
    罰鍰結案或向處罰機關陳述意見者，處罰機關得逕行裁決之
    ，道路交通管理處罰條例第9條第1項定有明文。又按，違反
    道路交通管理事件，行為人認為舉發之事實與違規情形相符
    者，得於接獲通知單後，親自或委託他人持該通知單，不經
    裁決向指定之處所，逕依裁罰基準執行並繳納罰鍰結案；依
    第48條第1 項辦理經繳納罰鍰後，若有不服者，得於20日內
    向處罰機關陳述，違反道路交通管理事件統一裁罰基準及處
    理細則第48條第1項、第59條第2項亦定有明文。再按，受處
    分人不服道路交通管理處罰條例第8 條所定主管機關所為之
    處罰者，得於接到裁決書之翌日起20日內，向管轄地方法院
    聲明異議；而違反道路交通管理事件，受處分人不服處罰，
    依法聲明異議者，處罰機關應於接受異議書狀5 日內，製作
    不服違反道路交通管理事件裁決聲明異議移送書，將案卷及
    有關證物連同聲明異議書狀，送交該管地方法院審理，道路
    交通管理處罰條例第87條第1 項、道路交通管理事件統一裁
    罰基準及處理細則第65條亦分別定有明文。
三、經查：
（一）本件抗告人所有之車牌號碼031-KN號營業貨櫃曳引車附掛
      之板車上懸掛該公司所有之81-FE 號營業半拖車牌照，於
      98年12月4 日14時7 分許，由駕駛人方春貴駕駛，行經臺
      北縣汐止市○○○路17.2公里（北向）時，為警攔查發現
      ，前開車輛有牌照借供他車使用或使用他車牌照行駛之違
      規，遂當場製單舉發等情，此有臺北縣政府警察局北縣警
      交大字第C00000000 號、第C00000000 號舉發違反道路交
      通管理事件通知單在卷可稽（見原審卷第12頁）。原處分
      機關於98年12月28日製作北監營裁字第40-C00000000號、
      第40-C00000000號違反道路交通管理事件裁決書，以抗告
      人違反道路交通管理處罰條例第12條第1 項第5 款、第2
      項規定，各裁處抗告人罰鍰新臺幣（下同）10,800元，並
      吊銷前開二車之汽車牌照，裁決書於同日送達抗告人所在
      地（臺北縣新莊市○○路653 之1 號8 樓），並由抗告人
      簽收等情，亦有前開裁決書及送達證書附卷可參（見原審
      卷第13至16頁）。惟查，前開二舉發通知單上記載之應到
      案日期均為「99年1 月3 日」，原處分機關未視抗告人是
      否已依規定期限自行繳納罰鍰，即逕於應到案日期前之98
      年12月28日製作裁決書裁處抗告人最高額罰鍰（依道路交
      通管理處罰條例第12條第1 項第5 款規定，汽車牌照借供
      他車使用或使用他車牌照行駛者，處汽車所有人新臺幣3,
      600 元以上10,800元以下罰鍰），顯與道路交通管理處罰
      條例第9 條第1 項規定有違。
（二）抗告人業於98年12月28日向交通部公路總局繳納罰鍰各10
      ,800元（合計21,600元），此有交通部公路總局自行收納
      款項收據可稽（見原審卷第8 頁）。前開收據上記載：「
      本案經繳納罰鍰後，若有不服者，得於二十日內向處罰機
      關陳述」。抗告人乃於繳納前開罰鍰後之99年1 月11日以
      書狀向原處分機關營業車及機車裁罰課表示不服（撰狀日
      期記載為99年1 月8 日），此有原處分機關移送書所附抗
      告人所提之申訴書可憑（見原審卷第22至24頁）。嗣原處
      分機關以99年1 月13日函請原舉發單位臺北縣政府警察局
      汐止分局查復之意見謂前開舉發並無違失（99年1 月20日
      北縣警汐交字第0990002037號函，見原審卷第17頁），而
      認抗告人之陳述與所查結果不符（卷內未見原處分機關以
      何函文回覆抗告人所陳）。抗告人乃於99年2 月2 日（原
      裁定誤載為99年2 月1 日）具狀聲明異議，亦有該書狀可
      稽（見原審卷第4 至7 頁），是依卷內資料所示，抗告人
      已依違反道路交通管理事件統一裁罰基準及處罰細則第48
      條第1 項規定辦理自動繳納罰鍰，後認舉發事實與違規情
      形不符，而依同細則第59條第2 項規定，於繳納罰鍰後20
      日內向原處分機關陳述，嗣原處分機關維持原裁決，抗告
      人仍表不服，乃於20日之法定期限內聲明異議，於法應無
      不合。
（三）按所遞書狀未揭明提起上訴，若其內容係對於原判決有不
      服之表示，即應認為上訴（最高法院21年抗字第112 號判
      例意旨參照）。又上訴權人如已於法定上訴期間內提出書
      狀對原審判決表示不服，縱令其書狀之名稱誤用為「非常
      上訴」或「再審」等字樣，因其真意係在提起上訴，自於
      上訴之效力不生影響，法院應依上訴之法定程序處理之（
      最高法院87年度台抗字第454 號裁定意旨參照）。此雖係
      刑事訴訟之相關判例，但其意旨猶可援用，是為保障人民
      訴訟救濟之權利，對於人民陳述不服原處分機關裁決之聲
      明異議方式，不應拘泥於受處分人使用「申訴」或「異議
      」等語句，只要受處分人於收受裁決書後，以書狀載明其
      所不服之意旨，即應認為係屬合法之聲明異議。原審法院
      未審酌原處分機關未依規定而於應到案期限內即逕為裁決
      ，及抗告人業已於99年1 月11日提出申訴書，載明其不服
      之意思表示，即逕以本件聲明異議之期間均應自98年12月
      29日（即裁決書送達翌日）起算，至99年1 月22日即告屆
      滿（加計在途期間2 日），認抗告人99年2 月2 日始聲明
      異議，顯已逾法定期間，而駁回其異議之聲明，尚嫌速斷
      。原裁定既有上開不當之處，自應由本院將原裁定撤銷，
      並發回原法院詳予調查後，另為適當之裁定，以昭審適。
據上論結，應依道路交通管理處條例第89 條，刑事訴訟法第413
條前段，裁定如主文。
中    華    民    國    99    年    4     月    21    日
                  刑事第十庭審判長法  官  陳榮和
                                  法  官  李春地
                                  法  官  彭政章
以上正本證明與原本無異。
不得再抗告。
                                  書記官  杜宜寧
中    華    民    國    99    年    4     月    21    日

司法院資訊處製作；財團法人民間司法改革基金會備份。
